【裁判字號】    99,訴,1156
【裁判日期】    991020
【裁判案由】    違反毒品危害防制條例
【裁判全文】
臺灣臺南地方法院刑事判決              99年度訴字第1156號
公  訴  人  臺灣臺南地方法院檢察署檢察官
被      告  乙○○
上列被告因違反毒品危害防制條例案件，經檢察官提起公訴（99
年度毒偵字第1012號），被告於準備程序中就被訴事實為有罪之
陳述，本院合議庭裁定改依簡式審判程序審理，判決如下：
    主  文
乙○○施用第一級毒品，累犯，處有期徒刑玖月。
    事  實
一、乙○○前於民國87年間因施用毒品案件，經本院裁定送觀察
    、勒戒後，認無繼續施用毒品傾向，於88年1 月5 日釋放出
    所，由臺灣臺南地方法院檢察署檢察官以88年度偵字第15號
    為不起訴處分確定；復於88年間因施用毒品案件，經本院以
    88年度毒聲字第2696號裁定送觀察、勒戒後，認有繼續施用
    毒品傾向，再由本院以89年度毒聲字第5 號裁定送戒治處所
    施以強制戒治，嗣因戒治成效良好，經本院以89年度毒聲字
    第1578 號裁定停止戒治處分，並付保護管束，於90年1 月3
    日保護管束期滿未經撤銷，強制戒治視為執行完畢，由臺灣
    臺南地方法院檢察署檢察官以90年度戒毒偵字第31號為不起
    訴處分確定；復於92年間因施用毒品案件，經本院以92年度
    毒聲字第223 號裁定送戒治處所施以強制戒治，嗣因戒治成
    效良好，經本院以92年度毒聲字第1553號裁定停止戒治處分
    ，並付保護管束，於93年2 月2 日保護管束期滿未經撤銷，
    強制戒治視為執行完畢。另其曾於96年間因施用毒品案件，
    經本院以96年度訴字第1781號判決判處有期徒刑7 月確定；
    復於同年間因施用毒品案件，經本院以97年度訴字第25號判
    決判處有期徒刑1 年確定，上開2 案嗣經本院以97年度聲字
    第791 號裁定應執行有期徒刑1 年6 月確定；再於97年間因
    施用毒品案件，經本院以97年度訴字第807 號判決判處有期
    徒刑7 月確定，上開有期徒刑接續執行，於99年1 月11日縮
    短刑期假釋出監，並於99年3 月22日縮刑期滿執行完畢。詎
    其猶不知悔改，於觀察、勒戒及強制戒治執行完畢釋放後，
    復基於施用第一級毒品海洛因之犯意，於99年4 月10日8 時
    許，在其位於臺南縣新市鄉大洲6 號住處內，將海洛因加水
    稀釋後以針筒注射之方式，施用第一級毒品海洛因1 次。嗣
    於同年4 月10日21時10分許，為警持檢方核發之強制採驗尿
    液許可書，對其強制採尿送驗呈嗎啡之陽性反應，始知上情
    。
二、案經臺南縣警察局善化分局報請臺灣臺南地方法院檢察署檢
    察官偵查起訴。
    理  由
一、本件被告乙○○所犯係死刑、無期徒刑、最輕本刑為3 年以
    上有期徒刑以外之罪，其於本院準備程序中就被訴事實為有
    罪之陳述，經法官告知被告簡式審判程序之旨，並聽取公訴
    人、被告之意見後，由本院合議庭依刑事訴訟法第273 條之
    1 第1 項規定，裁定由受命法官獨任進行簡式審判程序，先
    予敘明。
二、上開事實，業據被告於警詢及本院審理時均坦承不諱（見警
    卷第2 至3 頁、本院卷第34頁），且被告為警查獲時採尿送
    驗結果確呈嗎啡（即海洛因水解後之反應）之陽性反應，有
    長榮大學99年5 月3 日確認報告1 紙在卷可稽（見警卷第8
    頁），上述鑑驗結果，係檢驗機關本於專業知識及以精密儀
    器或科學檢驗方法所得之結論，自可憑信。此外，復有臺灣
    臺南地方法院檢察署檢察官強制到場（強制採驗尿液）許可
    書及臺南縣警察局善化分局出矯治毒品人口採尿編號對照表
    1 份在卷可證（見警卷第7 、9 頁），足見被告上開自白與
    事實相符，堪以採信。
三、按毒品危害防制條例於92年7 月9 日修正公布，自93年1 月
    9 日施行，其中第20條、第23條將施用毒品之刑事處遇程序
    ，區分為「初犯」、「5 年內再犯」、「5 年後再犯」，而
    依立法理由觀之，僅限於「初犯」、「5 年後再犯」，始應
    先經觀察、勒戒或強制戒治程序，倘被告於5 年內已再犯，
    經依法追訴處罰，縱其第三次（或第三次以上）再度施用毒
    品之時間，在初犯經觀察、勒戒或強制戒治執行完畢釋放5
    年以後，已不合於「5 年後再犯」之規定，且因已於「5 年
    內再犯」，顯見其再犯率甚高，原實施觀察、勒戒或強制戒
    治，已無法收其實效，即應依該條例第10條處罰。至於第三
    次（或第三次以上）施用毒品之時間，是否宜有期間限制？
    以多久為適宜？則分屬刑事政策、專門醫學範圍，非審判機
    關所能決定，有待循立法途徑解決（最高法院95年度第7 次
    及97年度第5 次刑事庭會議決議參照）。查被告前於87年間
    因施用毒品案件，經本院裁定送觀察、勒戒後，認無繼續施
    用毒品傾向，於88年1 月5 日釋放出所，由臺灣臺南地方法
    院檢察署檢察官以88年度偵字第15號為不起訴處分確定；復
    於88年間因施用毒品案件，經本院以88年度毒聲字第2696號
    裁定送觀察、勒戒後，認有繼續施用毒品傾向，再由本院以
    89年度毒聲字第5 號裁定送戒治處所施以強制戒治，嗣因戒
    治成效良好，經本院以89年度毒聲字第1578號裁定停止戒治
    處分，並付保護管束，於90年1 月3 日保護管束期滿未經撤
    銷，強制戒治視為執行完畢，由臺灣臺南地方法院檢察署檢
    察官以90年度戒毒偵字第31號為不起訴處分確定；復於92年
    間因施用毒品案件，經本院以92年度毒聲字第223 號裁定送
    戒治處所施以強制戒治，嗣因戒治成效良好，經本院以92年
    度毒聲字第1553號裁定停止戒治處分，並付保護管束，於93
    年2 月2 日保護管束期滿未經撤銷，強制戒治視為執行完畢
    。另其曾於96年間因施用毒品案件，經本院以96年度訴字第
    1781號判決判處有期徒刑7 月確定；復於同年間因施用毒品
    案件，經本院以97年度訴字第25號判決判處有期徒刑1 年確
    定，上開2 案嗣經本院以97年度聲字第791 號裁定應執行有
    期徒刑1 年6 月確定；再於97年間因施用毒品案件，經本院
    以97年度訴字第807 號判決判處有期徒刑7 月確定，上開有
    期徒刑接續執行，於99年1 月11日縮短刑期假釋出監，並於
    99年3 月22日縮刑期滿執行完畢等情，有臺灣高等法院被告
    前案紀錄表1 份在卷可參。是被告於觀察、勒戒及強制戒治
    執行完畢釋放後，5 年內已再犯施用毒品案件，經法院判處
    罪刑確定，則其再犯本件施用毒品案件，即非屬該條例第20
    條第3 項所稱「5 年後再犯」之情形，檢察官自應依法追訴
    。從而，本件事證明確，被告犯行洵堪認定。
四、查海洛因屬毒品危害防制條例第2 條第2 項第1 款所稱之第
    一級毒品，不得持有、施用，被告竟持以施用，核其所為，
    係犯同條例第10條第1 項之施用第一級毒品罪。其施用前持
    有海洛因之低度行為，應為施用之高度行為所吸收，不另論
    罪。又被告曾於96年間因施用毒品案件，經本院以96年度訴
    字第1781號判決判處有期徒刑7 月確定；復於同年間因施用
    毒品案件，經本院以97年度訴字第25號判決判處有期徒刑1
    年確定，上開2 案嗣經本院以97年度聲字第791 號裁定應執
    行有期徒刑1 年6 月確定；再於97年間因施用毒品案件，經
    本院以97年度訴字第807 號判決判處有期徒刑7 月確定，上
    開有期徒刑接續執行，於99年1 月11日縮短刑期假釋出監，
    並於99年3 月22日縮刑期滿執行完畢，此有臺灣高等法院被
    告前案紀錄表1 份在卷可按，其受徒刑之執行完畢，5 年以
    內故意再犯有期徒刑以上之本罪，為累犯，依法應加重其刑
    。爰審酌被告素行非佳，經觀察、勒戒及強制戒治後，仍未
    能戒除毒癮，顯見其無戒毒悔改之意，惟念其施用毒品乃自
    戕行為及其犯罪後坦承犯行，已具悔意之犯後態度，並兼衡
    其智識程度、生活狀況及檢察官之求刑等一切情狀，量處如
    主文所示之刑。另未扣案之針筒1 支，雖係被告所有供其施
    用海洛因所用之物，惟已經其丟棄之情，業經被告供述在卷
    （見本院卷第34頁），茲以針筒屬易碎之物，既經丟棄，衡
    情應已滅失，自無庸為沒收之諭知。
據上論斷，應依刑事訴訟法第273 條之1 第1 項、第299 條第1
項前段，毒品危害防制條例第10條第1 項，刑法第11條前段、第
47條第1 項，判決如主文。
本案經檢察官甲○○到庭執行職務。
中    華    民    國    99    年    10    月    20    日
                  刑事第十庭  法  官  蘇碧珠
以上正本證明與原本無異。
如不服本判決應於收受本判決後10日內向本院提出上訴書狀，其
未敘述上訴理由者，並得於提起上訴後10日內向本院補提理由書
狀（均須按他造當事人之人數附繕本）「切勿逕送上級法院」。
                              書記官  許哲萍
中    華    民    國    99    年    10    月    20    日
附錄本案論罪科刑法條全文
毒品危害防制條例第10條第1 項：
施用第一級毒品者，處 6 月以上 5 年以下有期徒刑。

司法院資訊處製作；財團法人民間司法改革基金會備份。
